臺灣彰化地方法院民事判決
110年度簡字第70號
原      告  洪粉    
訴訟代理人  
兼
人          謝錦松  
被      告  沈宜禛律師即被繼承人林文宗之遺產管理人

訴訟代理人  蔡明宏律師                      
上列當事人間請求損害賠償事件，原告對本院108年度交簡字第2
093號刑事判決提起附帶民事訴訟，經本院刑事庭於民國108年12
月12日以108年度交簡附民字第73號裁定移送前來，本院於110年
8月12日言詞辯論終結，判決如下：
    主  文
被告應給付原告新臺幣壹佰零壹萬肆仟柒佰捌拾柒元，及自民國
108 年10月17日起至清償日止，按週年利率百分之五計算之利息
。
原告其餘之訴駁回。
訴訟費用由被告負擔二分之一，餘由原告負擔。
本判決原告勝訴部分得假執行。但被告如以新臺幣壹佰零壹萬肆
仟柒佰捌拾柒元為原告預供擔保後，得免為假執行。
    事實及理由
壹、程序部分：
一、按本於道路交通事故有所請求而涉訟者，及適用刑事簡易訴
    訟程序案件之附帶民事訴訟，經裁定移送民事庭者，不問其
    標的金額或價額一律適用簡易程序，民事訴訟法第427條第2
    項第11款、第12款分別定有明文，上述規定於民國110年1月
    20日公布，於同年月22日施行。又按修正之民事訴訟法簡易
    訴訟程序，依本施行法第12條第10項公告施行後，於修正前
    已繫屬之事件，其法院管轄權及審理程序依下列之規定：一
    、未經終局裁判者，適用修正後之規定。二、曾經終局裁判
    者，適用修正前之規定，民事訴訟法施行法第4條之1定有明
    文。查本件原告主張被告在道路駕車不慎致其受傷而請求損
    害賠償，且本件係適用刑事簡易訴訟程序案件之附帶民事訴
    訟，經本院刑事庭以108年度交簡附民字第73號裁定移送前
    來，依上開說明，應依修正後民事訴訟法第427條第2項第11
    、12款規定，適用簡易訴訟程序而為裁判（原案號本院109
    年度訴字第195號），先予敘明。
二、按當事人死亡者，訴訟程序在有繼承人、遺產管理人或其他
    依法令應續行訴訟之人承受其訴訟以前當然停止。第168條
    至172條及前條所定之承受訴訟人，於得為承受者，應即為
    承受之聲明。民事訴訟法第168條、第175條分別定有明文。
    查本件訴訟係屬中，被告林文宗於109年5月11日死亡，其繼
    承人均拋棄繼承，此有本院家事法庭109年8月24日彰院曜家
    康109司繼字第907號函、109年9月15日彰院平家康109司繼
    字第1278號函（見卷二第57至87頁、第93至103頁），經本
    院以109年度司繼字第1412號裁定，選任沈宜禛律師為其遺
    產管理人，茲據原告聲明承受訴訟（見卷二第123至131頁)
    ，核無不合，應予准許，合先敘明。
貳、實體部分：
一、原告方面：
  ㈠被告林文宗於107年12月8日下午6時許，駕駛車牌號碼0000-00號自用小客車，沿彰化縣芳苑鄉上林路由南往北方向行駛，行經該路段編號頂部幹54K1399EE31號電線桿前時，本應注意車前狀況，並隨時採取必要之安全措施，以避免發生碰撞之危險，然當時並無不能注意之情事，竟疏未注意有行人原告洪粉行走在其車輛前方，不慎擦撞原告（下稱系爭事故），造成原告受有右側遠端脛腓骨開放性骨折、左側鷹嘴突骨折及遠端尺骨開放性骨折、第二頸椎骨折及右手第四中段指骨骨折、頭部外傷及左下肢撕裂傷等傷害。
  ㈡原告因被告上開過失不法侵害行為受有傷害，致住院24天始出院，出院後仍未能自理生活，需人全天看護，自得依侵權行為之法律關係請求被告負賠償損害責任。被告應賠償原告之損害項目及金額如下：
  1.醫療費用133,774元：原告因被告上開過失侵權行為受傷，
    於車禍當日先至彰化基督教醫療財團法人彰化基督教醫院（
    下稱彰化基督教醫院）急診，後續因為右足踝骨折、左手肘
    骨折之傷勢，持續至彰化基督教醫療財團法人二林基督教醫
    院（下稱二林基督教醫院）就診。原告因系爭事故受有骨折
    傷害後，不斷就診追蹤，為此支出醫藥費共127,014元，並
    預估事故後2年始能復原，未來仍有門診及復健費用需支出
    ，請求被告賠償133,774元。
  2.醫療器材費用61,418元：原告因系爭事故後，租用醫療輔具
    、輪椅、電動床等，並購買紗布、護具、棉棒等醫療器材，
    支出55,177元，預估事故後2年內，每月仍須支付800元之輔
    具租借費用，故請求61,418元。
  3.交通費：原告因系爭事故定期需回彰基、二林基督教醫院回
    診，而有搭乘復康巴士之需求，已支出10,355元，預估事故
    後2年內尚需至二林基督教醫院回診、復健之交通費9,996元
    ，故請求20,351元。
  4.看護費：原告因傷需人全天看護，每日看護費用1,000元，
    支出事故後2年內即730日之看護費用共730,000元。
  5.增加生活上需要：原告有失智現象，受傷至康復期間需家人
    24小時照顧，經社工評估後，認為有使照顧者喘息放鬆的機
    會，核予長照居家服務，共計費用72,139元。
  6.精神慰撫金部分：系爭事故使原告住院24天，身體5處骨折
    ，2處撕裂傷，目前已歷經5次手術，穿戴胸頸部護具1個多
    月，上半身日夜動彈不得，痛苦不堪，右腳骨折外部支架長
    達4個月才拆除，右腳挫傷傷口更長達6個月才癒合，造成傷
    害嚴重，肉體與精神的折磨難以想像，原告更因此而有憂鬱
    傾向，原告與家人因此作息大亂，原告餘生更需與輪椅代步
    ，不能自由行動，造成精神上莫大痛苦，請求精神慰撫金18
    0萬元。
　㈢從而，依民法第184條第1項前段、第2項、第191條之2、第19
    3條第1項、第195條第1項前段規定，請求被告負損害賠償責
    任，並聲明：1.被告應賠償原告2,817,682元，並自起訴狀
    繕本送達翌日起至清償日止，按年息5％計算之利息。2.原告
    願供擔保，請准予宣告假執行。
二、被告方面：
　㈠被告就原告已實際支出之醫療費用、醫療器材費用、交通費
    用、看護費用及增加生活費用均無意見，惟原告請求未來預
    估之醫療費用、醫材費用、交通費用、長照費部分，則未有
    任何計算依據及預為請求必要，被告否認之。又系爭事故發
    生時，原告已高齡78歲，本即行動不便而有長照必要，原告
    亦有子女應負擔扶養義務，是原告請求上開費用顯有不當。
　㈡原告請求精神慰撫金180萬元部分，並未舉證其社經地位，且
    被告於案發後不幸罹癌，體力極度虛弱，無法維生，被告實
    無力負擔高額之賠償金。
　㈢並聲明：1.原告之訴駁回。2.如受不利判決，願供擔保，請
    准宣告免為假執行。　
三、本院之判斷：
  ㈠原告主張於前開時、地，與被告發生車禍碰撞，致原告受有
    傷害，案經原告訴請檢察官提起公訴(臺灣彰化地方檢察署1
    08年度偵字第5236號)，經本院刑事庭判決被告犯過失傷害
    罪，處拘役50日，如易科罰金，以1000元折算1日，經檢察
    官上訴後，因被告於訴訟繫屬中死亡，由本院刑事合議庭撤
    銷原判決改判公訴不受理等情，有本院108年度交簡字第209
    3號、109年度交簡上字第9號判決在卷可佐（見卷一第14至2
    1頁、卷二第），原告主張因系爭事故成傷之事實，堪予採
    信。
  ㈡按汽車行駛時，駕駛人應注意車前狀況，並隨時採取必要之
    安全措施，道路交通安全規則第94條第3項定有明文。而交
    通法規所稱「注意車前狀況」之情形，是指駕駛人就其注意
    力所及之情況下，對於車前已存在或可能存在事物應予注意
    ，以便採取適當之反應措施而言，是駕駛人注意車前狀況，
    應建立在行車當時之時間、空間之一切狀況下進行綜合判斷
    。查本件雙方發生碰撞之地點為未劃分快慢車道之一般車道
    ，被告於警詢時供稱：案發時伊駕駛1052-W8號小客車由上
    林路南往北行於上開肇事路段，沒看到對方，對方穿黑色衣
    服，擦撞前方路中行走的路人，可能對方跟伊反方向，在同
    一車道，伊開車繞回來，對方倒在路邊等語（見偵卷一第17
    頁），於偵查中稱：伊的視線都沒有看到告訴人（即原告）
    ，聽到撞擊聲才折返，伊車的右前方燈罩破掉，當時也不是
    告訴人突然衝出的情形，如果告訴人突然衝出，伊會踩剎車
    ，伊只有聽到撞擊聲沒有看到人等語（見偵卷一第144、145
    頁），核與原告於案發當天警詢時指稱：案發當時伊走在路
    邊，對方車速快，伊被撞不清楚肇事經過等語（見偵卷一第
    37頁）大致相符，並有道路交通事故現場圖、調查報告表（
    一）（二）、現場照片22張附卷為憑（見偵卷一第39至65頁
    ）。足見系爭事故發生時，原告行走於被告駕駛車輛之前方
    ，且原告並無突然竄入車道之舉，是被告應有足夠能力注意
    其前方路況及路旁行人之行進動態，若其確實有注意車前狀
    況，被告自可見到原告行走於肇事路段旁，應放慢速度或閃
    避以避免碰撞，防止本件車禍發生。詎被告疏未注意車前狀
    況即貿然前行致發生碰撞，自難推卸過失之責。是以被告之
    駕車確有過失行為甚明，且被告之過失行為與原告受傷結果
    間，存有相當因果關係亦臻明確。
  ㈢按因故意或過失，不法侵害他人之權利者，負損害賠償責任
    。故意以背於善良風俗之方法，加損害於他人者亦同。違反
    保護他人之法律，致生損害於他人者，負賠償責任。但能證
    明其行為無過失者，不在此限。不法侵害他人之身體或健康
    者，對於被害人因此喪失或減少勞動能力或增加生活上之需
    要時，應負損害賠償責任。不法侵害他人之身體、健康…或
    不法侵害其他人格法益而情節重大者，被害人雖非財產上之
    損害，亦得請求賠償相當之金額。民法第184條第1項前段、
    第193條第1項及第195條第1項，分別定有明文。查被告駕車
    不慎，肇生事故且致原告受傷，被告應負過失責任一節，除
    據原告提出診斷證明書及醫療費用單據等件為證外，核與卷
    附本院108年度交簡字第2093號刑事判決所示之車禍事故內
    容相符，且為被告所不爭執。是原告所為被告應負侵權行為
    之賠償責任之主張，應屬有據。本件被告因過失不法侵害原
    告之事實既經確定，茲就原告等各項請求損害賠償可否准許
    ，分述如下：
　1.醫療費用：原告因系爭事故受有右側遠端脛腓骨開放性骨折
    、左側鷹嘴突骨折及遠端尺骨開放性骨折、第二頸椎骨折及
    右手第四中段指骨骨折、頭部外傷及左下肢撕裂傷等傷害，
    並因此致右踝及左肘關節攣縮等情，此有二林基督教醫院診
    斷書附卷為憑（見卷一第80至84頁），足認原告所受之骨折
    傷勢，確需持續治療與復健。原告於系爭事故發生後至109
    年10月26日間，前往醫院治療其骨折疾患，支出醫療費用13
    0,564元等節，業據提出彰化基督教醫院、二林基督教醫院
    醫療收據為據（見卷一第240至284頁，卷二第211至215頁）
    ，並為被告所不爭執（見卷二第292頁），此部分請求應屬
    有據。
　2.醫療器材費用：原告因系爭事故所受之骨折傷害，需使用輪
    椅、電動床等醫療器材，自系爭事故發生後至109年4月7日
    間，支出醫療器材費用55,177元等情，業據原告提出電子發
    票證明聯、財團法人彰化縣私立基督教喜樂保育院收據、彰
    化縣輔具資源服務中心收據在卷為憑（見卷一第136至236頁
    ，卷二第243頁），並為被告所不爭（見卷二第292頁），此
    部分請求亦屬有據。
　3.交通費：原告主張因系爭事故導致行動不便，故回診醫療院
    所時需搭乘康復巴士一事，堪以採信，原告自系爭事故發生
    後至109年6月4日間，支出11,171元之交通費用，業據原告
    提出彰化縣身心障礙者小型復康巴士交通服務收據為憑（見
    卷一第328至396頁，卷二第243頁），並為被告所不爭（見
    卷二第292頁），此部分請求應屬有據。
　4.看護費：原告因系爭事故致右踝及左肘關節攣縮，遺存顯著
    運動障害，不良於行而需輪椅代步，且需人照顧等節，有病
    症暨失能診斷證明書、二林基督教醫院診斷證明書附卷可稽
    （見附民卷第51頁，卷一第81、84頁），足認原告主張因系
    爭事故需人看護照顧，應屬有據。再者，親屬間之看護，縱
    因出於親情而未支付該費用，然其所付出之勞力，顯非不能
    以金錢為評價，此種基於身分關係之恩惠，自不能加惠於加
    害人，而應比照一般看護情形，認被害人受有相當看護費之
    損害，命加害人賠償，始符合民法第193條第1項所定「增加
    生活上需要」之意旨。原告主張親屬看護一日之費用以1,00
    0元計算，需看護期間為事故發生後2年，合計看護費用為73
    0000元（計算式：36521000＝730000），為被告之訴訟代
    理人所不爭執（見卷二第292頁），自堪採信。至被告之遺
    產管理人雖辯稱原告於事故發時即為高齡，本即行動不便，
    有長照需求云云，惟被告林文宗於刑事案件偵查時，自陳：
    伊聽到撞擊聲就趕緊折返，發現告訴人（按指原告）仰躺在
    路邊，伊問告訴人這麼晚為何還出來，告訴人說她要去田裡
    工作等語（見偵卷第144頁），足見系爭事故發生前，原告
    仍行動自如，並無需人看護之情形，因系爭事故導致右踝骨
    折不良於行始需人照顧，應認原告就看護費用之支出與系爭
    事故具相當因果關係，被告之遺產管理人上開所辯，無由足
    採。
　5.長照居家服務：原告主張因系爭事故受傷至康復期間，需家
    人24小時照顧，經社工評估後，認為照顧者該有喘息放鬆之
    機會並核予長照居家服務，由長期照顧服務機構派員為基本
    身體清潔、陪伴服務及日常照顧，系爭事故發生後至110年3
    月5日間，共計支出77,602元等節，業據原告提出財團法人
    彰化縣私立慈恩老人養護中心收據、社團法人彰化縣關懷弱
    勢社會服務協會附設彰化縣私立百悅居家長照機構收據、彰
    化縣私立慈恩居家式服務類長期照顧服務機構居家服務收據
    、財團法人彰化縣私立慈恩社會福利慈善事業基金會收據等
    在卷為憑（見卷一第288至324頁，卷二第223至242頁）。審
    酌系爭事故發生後，原告確有專人照顧生活起居之必要已如
    前述，而親屬看護之專業性仍不如專業看護，原告就前開看
    護費之部分，亦僅請求非專業看護之一般行情，堪信原告仍
    有不定期聘請專業看護協助照顧、清潔之必要性，是原告此
    部分請求，亦屬有據，應予准許。
　6.按以人格權遭遇侵害，受有精神上之痛苦，而請求慰藉金之
    賠償，其核給之標準，須斟酌雙方之身分、資力與加害程度
    及其他各種情形核定相當之數額。且所謂「相當」，應以實
    際加害情形與其身體、健康等受損害是否重大，及被害人之
    身分、地位與加害人之經濟情況等關係定之（最高法院47年
    度台上字第1221號判決、86年度台上字第3537號判決意旨參
    照）。經查，原告因系爭交通事故受有右側遠端脛腓骨開放
    性骨折、左側鷹嘴突骨折及遠端尺骨開放性骨折、第二頸椎
    骨折及右手第四中段指骨骨折、頭部外傷及左下肢撕裂傷等
    傷害，原告歷經長達二年之復健治療，迄今尚未完全痊癒，
    且身體機能每況愈下，原告忍受上開傷勢之痛苦，且須因本
    件突發之車禍事故造成生活上之不便，影響原告生理、心理
    非輕，足見原告之身體及精神均蒙受痛苦，是原告請求被告
    賠償非財產上所受損害，於法自屬有據。本院審酌原告務農
    ，子女均已成年，每年所得為金融機構之利息收入、名下有
    田地、房屋等不動產約200萬元；被告於事故發生時經營蛋
    雞場，事故發生後發現罹患舌癌而已結束營業，名下有一筆
    土地及汽車約40餘萬元等情，有稅務電子閘門財產調件明細
    可參（見證物袋內之稅務電子閘門所得財產調件明細表），
    暨兩造之其餘經濟能力、身分、地位等一切情狀，認原告請
    求被告賠償之精神慰撫金以500,000元為適當，其餘逾此部
    分之請求，則屬無據，不應准許。至被告之遺產管理人具狀
    聲請本院向台灣中小企業銀行股份有限公司二林分公司函查
    被告林文宗申設之帳戶於107年5月12日至109年5月11日之帳
    戶明細，並聲明應由原告墊付函查費用云云（見卷二第275
    頁），惟本院依被告陳報之財產資料及本院職權調閱之稅務
    資料為慰撫金審酌參考為已足，被告銀行帳戶內有無存款或
    尚有多少存款，應為本案確定後就被告遺產範圍執行之問題
    ，尚與慰撫金如何審酌無涉，而無調查必要，附此敘明。
　㈣綜上，原告因被告之過失侵權行為，致其受有損害，得請求
    被告賠償之金額合計為1,504,514元（即醫療費用130,564元
    ＋醫療器材費用55,177元＋交通費用11,171元+看護費用730,0
    00元＋長照居家服務77,602元＋精神慰撫金500,000元＝1,504,
    514元）。　
四、按強制汽車責任保險之保險人依強制汽車責任保險法規定所
    為之保險給付，視為被保險人損害賠償金額之一部分；被保
    險人受賠償請求時，得扣除之，強制汽車責任保險法第32條
    定有明文。經查，原告已受領強制汽車責任保險之保險金48
    9,727元，此為原告所是認（見卷二第156頁），並有富邦產
    物保險股份有限公司109年3月18日富保業字第1090000687號
    函附卷可稽（見卷一第74頁），是原告得請求金額扣除上開
    保險金後，應為1,014,787元(計算式：1,504,514-489,727=
    1,014,787)。
五、按給付有確定期限者，債務人自期限屆滿時起，負遲延責任
    。給付無確定期限者，債務人於債權人得請求給付時，經其
    催告而未為給付，自受催告時起，負遲延責任。其經債權人
    起訴而送達訴狀，或依督促程序送達支付命令，或為其他相
    類之行為者，與催告有同一之效力。民法第229 條第1 項、
    第2 項定有明文。又遲延之債務，以支付金錢為標的者，債
    權人得請求依法定利率計算之遲延利息。但約定利率較高者
    ，仍從其約定利率。應付利息之債務，其利率未經約定，亦
    無法律可據者，週年利率為百分之5 ，民法第233 條第1 項
    、第203 條亦有明文。本件原告對被告之損害賠償債權，核
    屬無確定期限之給付，既經原告起訴而於108 年10 月16日
    送達起訴狀於被告，有本院送達證書可憑（見附民卷第31頁
    ），被告迄未給付，當應負遲延責任。是原告請求自起訴
    狀繕本送達被告翌日即108年10 月17日起，按週年利率5%計
    算之遲延利息，核無不合。
六、綜上所述，原告依侵權行為之法律關係，請求被告給付原告
    1,014,787元，及自108 年10月17日起至清償日止，按週年
    利率百分之5 計算之利息，為有理由，應予准許。逾此部分
    之請求，則屬無據，應予駁回。本件原告勝訴部分，係依民
    事訴訟法第427條第1項規定適用簡易程序所為被告敗訴之判
    決，依同法第389條第1項第3款規定，應依職權宣告假執行
    。原告雖陳明願擔保聲請宣告假執行，然此僅係促請本院注
    意而已，毋庸就其聲請為准駁之裁定。被告陳明願供擔保請
    准宣告免為假執行，經核與規定相符，爰酌定相當擔保金額
    准許之。
七、本件事實已臻明確，兩造其餘攻擊防禦及證據，均與本件之
    判斷結果不生影響，自勿庸一一審酌論列，併此敘明。
八、訴訟費用負擔之依據：民事訴訟法第79條。　　
中　　華　　民　　國　　110 　年　　9 　　月　　9　　日

  　　　　　　　　　民事第二庭    法　官　王姿婷
以上正本係照原本作成。
如對判決上訴，應於判決送達後20日內向本院提出上訴狀。如委
任律師提起上訴者，應一併繳納上訴審裁判費。
中　　華　　民　　國　　110 　年　　9 　　月　　9 　　日
                                  書記官  吳曉玟